臺灣高等法院民事判決　　　　　　　　　　　　　　九十三年度勞上易字第三九號
　　上　訴　人　甲○○○
　　訴訟代理人　王　元
　　上　訴　人　乙○○
　　被上訴人　　惠陽百貨股份有限公司
　　法定代理人　李龍章
　　訴訟代理人　張慈容
當事人間請求給付資遣費事件，上訴人對於中華民國九十三年三月三十一日臺灣臺北
地方法院九十二年度勞訴字第一四九號第一審判決提起上訴，本院於九十三年十月五
日言詞辯論終結，判決如下：
    主      文
上訴駁回。
第二審訴訟費用由上訴人負擔。
    事實及理由
一、本件上訴人甲○○○、乙○○起訴主張：甲○○○、乙○○分別自民國（下同）
    七十六年四月十七日、七十八年五月十日起即受僱於被上訴人，嗣被上訴人因停
    止營業，而於九十二年一月三日資遣伊等。然被上訴人計算伊等之資遣費時，僅
    以八十七年三月為伊等工作年資之起算日，致短付資遣費予伊等，爰依勞動關係
    起訴請求被上訴人應給付甲○○○新台幣（下同）五十八萬元，給付乙○○五十
    三萬元，及均自九十二年三月十日起至清償之日止，按年息百分之五計算之利息
    等語。原審判決命被上訴人應分別給付甲○○○、乙○○資遣費十三萬一千六百
    九十元、十三萬三千五百四十六元，而駁回甲○○○、乙○○其餘之訴。甲○○
    ○、乙○○就其敗訴部分聲明不服，提起本件上訴，聲明廢棄原判決不利於等其
    部分，請求被上訴人應再分別給付甲○○○、乙○○四十四萬八千三百一十元、
    三十九萬六千四百五十四元，及均加計自九十二年三月十日起算之法定遲延利息
    ，並應再給付甲○○○、乙○○如原判決第一項所命給付均自九十二年三月十日
    起算之法定遲延利息。被上訴人則就其敗訴部分未聲明不服，而已告確定。
二、被上訴人則以：伊自八十七年年底始適用勞動基準法規定，伊亦無於適用勞動基
    準法前即已制定工作規則，並依工作規則計算資遣費之情事，是甲○○○、乙○
    ○請求伊給付八十七年三月之前之資遣費，於法無據。伊於結束營業後，已依法
    發放資遣費並通知甲○○○、乙○○領取，惟其等拒不領取，係其等受領遲延，
    故其等請求為無理由等語，資為抗辯，並於本院聲明駁回上訴。
三、查甲○○○、乙○○主張其等分別自七十六年四月十七日、七十八年五月十日起
    即受僱於被上訴人，嗣於九十二年一月三日遭被上訴人資遣，被上訴人僅依八十
    七年適用勞動基準法後之期間，自八十七年三月起核算其等工作年資，給付資遣
    費等事實，為被上訴人所不爭執，是甲○○○、乙○○此部分主張，堪信為真正
    。
四、甲○○○、乙○○復主張被上訴人不應以八十七年三月作為計算其等資遣費之工
    作年資起算點，就八十七年三月一日前之工作年資，仍得依被上訴人工作規則給
    付資遣費乙節，則為被上訴人所否認，並以前開情詞置辯。是本院所應審究者核
    為被上訴人於適用勞動基準法前已否制定工作規則，並依工作規則計算資遣費？
五、經查：
  (一)按勞工工作年資固應自受僱日之日起算，惟適用勞動基準法前之工作年資，其資
    遣費應依當時應適用之法令規定計算，當時無法令可資適用者，依各該事業單位
    自定之規定計算之，勞動基準法第八十四條之二定有明文。查被上訴人係自八十
    七年十二月三十一日起始有勞動基準法之適用，此為兩造所不爭，是甲○○○、
    乙○○主張於此之前即七十六年間被上訴人即制定有工作規則，且依工作規則計
    算資遣費云云，固據提出被上訴人工作規則（下稱系爭工作規則）為憑（見原審
    卷第二十至二五頁），然此為被上訴人所否認，辯稱系爭工作規則係於八十九年
    間始為制定等語。則依民事訴訟法第二百七十七條前段規定：「當事人主張有利
    於己之事實者，就其事實有舉證之責任」，甲○○○、乙○○自應就於七十六年
    間被上訴人即已制定工作規則之有利於己之事實負舉證責任。
  (二)查系爭工作規則於被上訴人適用勞動基準法後即八十九年間始為制定，此有台北
    市政府八十九年四月二十九日府勞一字第八九０三四六０四００號函附卷可參（
    見本院卷第三二頁）。甲○○○、乙○○亦不否認系爭工作規則係於八十九年間
    經台北市政府核准備查，堪認被上訴人抗辯系爭工作規則係於八十九年間始制定
    等語，即非全不足採。甲○○○、乙○○雖主張系爭工作規則乃被上訴人將前已
    制定之工作規則送呈勞工局審核備案者，實則之前被上訴人即以年資比例，以一
    年發給一個月平均薪資作為資遣費計算方式核發之，及舉證人辛碧霞為證。然查
    證人辛碧霞係到庭證稱伊於七十一年任職新東陽集團，於八十八年八月自同屬新
    東陽集團之嘉峰農產股份有限公司（下稱嘉峰公司）離職，係年滿六十歲時公司
    叫伊離職，並領到一筆錢，伊不知是退休金還是資遣費，好像年滿十五年退休，
    在十五年內一年基數有二個月薪資，但伊未領到那麼多，伊離職前之本薪及津貼
    合計是二萬五千餘元，離職時只領到三十九萬餘元等語（見本院卷第四九至五十
    頁），並提出其勞工保險被保險人投保資料表為憑（見本院卷第五三頁）。惟依
    證人辛碧霞之證述，及上開投保資料表所示，姑不論依其所證述，無從判斷其領
    取款項之計算基礎為何，亦無從認定被上訴人於適用勞動基準法前即已制定工作
    規則，並依工作規則計算資遣費乙節；其於八十五年五月九日即自被上訴人公司
    轉至嘉峰公司任職，斯時被上訴人尚無勞動基準法之適用問題，且其復非自被上
    訴人公司離職，則其離職所領取之款項，不問計算基礎為何，均不足為甲○○○
    、乙○○有利之認定。至於甲○○○、乙○○另提出被上訴人致同仁書、連署書
    、勞資爭議申訴書、存證信函等件，核其內容均無從證明被上訴人於七十六年間
    即確有系爭工作規則內容所示之工作規則存在，亦不足證明兩造間確曾有就於適
    用勞動基準法前之工作年資亦合併計入，以計算資遣費之約定，則被上訴人自八
    十七年三月一日起算甲○○○、乙○○之工作年資以計算資遣費，於法即無不合
    。
  (三)系爭工作規則第十一條固記載（雇主）「因前條終止僱傭關係者，應依下列規定
    發給資遣費：一、在本公司繼續工作每滿一年發給相當於一個月平均薪資資遣費
    。二、依前款計算之剩餘月數或工作未滿一年者，以比例計給之。未滿一個月者
    以一個月計。三、其他相關資遣規定悉依本公司資遣辦法辦理之」。惟綜觀該工
    作規則，並無關於適用勞動基準法前如何計算工作年資及資遣費之規定，此有系
    爭工作規則附卷可稽（見原審卷第二十至二五頁）。準此，甲○○○、乙○○縱
    係先後自七十六年四月十七日、七十八年五月十日起即受僱於被上訴人，但因被
    上訴人係自八十七年起始屬適用勞動基準法之事業單位，故甲○○○、乙○○主
    張其二人就八十七年三月一日以前之工作年資，仍得依系爭工作規則之規定，請
    求被上訴人給付資遣費，即無可取。是被上訴人辯稱其僅需依其適用勞動基準法
    後之工作年資，計付甲○○○、乙○○資遣費各十三萬一千六百九十元、十三萬
    三千五百四十六元，即屬有據。
  (四)按債權人對於已提出之給付，拒絕受領或不能受領者，自提出時起，負遲延責任
    。在債權人遲延中，債務人無須支付利息。民法第二百三十四條、第二百三十八
    條分別定有明文。被上訴人辯稱其於九十二年二月十日結束營業後，已依法發放
    資遣費並通知甲○○○、乙○○領取，惟甲○○○、乙○○拒不領取等情，業據
    其提出通知領取資遣費函、支票二紙、存證信函（見原審卷第三六頁至第四一頁
    ）等件為證，復為甲○○○、乙○○所不爭執，依上開說明，可徵本件係債權人
    即甲○○○、乙○○受領遲延，是其等請求被上訴人給付資遣費之遲延利息，亦
    無足採。
六、綜上所述，甲○○○、乙○○依兩造間之勞動契約法律關係，請求被上訴人依系
    爭工作規則分別給付其等各十三萬一千六百九十元、十三萬三千五百四十六元之
    資遣費，洵屬有據。逾此範圍之請求，為無理由，應予駁回，此部分其假執行之
    聲請亦失所附麗，應併予駁回。則原審就上開應予准許部分為被上訴人敗訴之判
    決，並依聲請分別為准免假執行之宣告，而就上開不應准許部分，駁回甲○○○
    、乙○○之訴及其假執行之聲請，於法即無違誤。甲○○○、乙○○就其等敗訴
    部分，上訴意旨指摘原判決不當，求予廢棄改判，為無理由，應予駁回。
七、本件事證已臻明確，兩造其餘攻擊防禦方法，經本院審酌後，核與本件判決結果
    無影響，爰不逐一論述，附此敘明。
據上論結，本件上訴為無理由，依民事訴訟法第四百四十九條第一項、第七十八條，
、第八十五條第一項前段，判決如主文。
中　　　華　　　民　　　國　　九十三　　年　　　十　　　月　二十六  　　日
                                勞工法庭
                                    審判長法  官  黃  騰  耀
                                          法  官  許  文  章
                                          法  官  黃  莉  雲
正本係照原本作成。
不得上訴。
中　　　華　　　民　　　國　　九十三　　年　　　十　　　月　　二十八　　日
　　　　　　　　　　　　　　　　　　　　　書記官  秦  仲  芳
